臺灣臺南地方法院刑事判決　　　　　　　95年度易字第1625號
公　訴　人　臺灣臺南地方法院檢察署檢察官
被　　　告　甲○○
上列被告因恐嚇案件，經檢察官提起公訴（九十五年度偵緝字第
一二七一號），被告於本院準備程序時，為有罪之陳述，經本院
裁定由受命法官獨任以簡式審判程序審理，並判決如下：
    主  文
甲○○共同以加害生命、身體之事，恐嚇他人致生危害於安全，
累犯，處有期徒刑肆月，如易科罰金，以銀元參佰元即新台幣玖
佰元折算壹日。開山刀壹支沒收之。
    事  實
一、甲○○前於民國九十二年間，因妨害自由案件，經臺灣高雄
    地方法院以九十二年度訴字第二一三四號刑事判決判處有期
    徒刑二月，嗣經台灣高等法院高雄分院以九十三年度上訴字
    第一三一六號刑事判決駁回上訴確定，並於九十四年三月三
    十日易科罰金執行完畢。緣甲○○與乙○○原有債務糾紛，
    甲○○竟與其友丙○○（丙○○恐嚇部分，業經本院以九十
    五年訴字第一三三五號刑事判決判處有期徒刑四月）共同基
    於以加害生命、身體之事，恐嚇他人致生危害於安全之犯意
    聯絡，推由甲○○攜帶丙○○所有之開山刀一支（未據扣案
    ）；丙○○則攜帶信號彈一枚等器械，於九十四年十二月十
    八日同至乙○○任職，位於台南市○區○○路一段二七七號
    之「凱旋檳榔店」處欲尋覓乙○○理論。甲○○與丙○○於
    同日十八時二十分許，在前揭檳榔攤覓著乙○○後，旋由丙○○向乙○○射擊信號彈，甲○○則持前開開山刀作勢欲砍
    擊乙○○，甲○○與丙○○二人以前開欲加害乙○○之生命
    、身體之惡害通知，恐嚇乙○○，使乙○○心生畏懼而致生
    危害於安全。
二、案經台南市警察局第六分局報告台灣台南地方法院檢察署檢
    察官偵查起訴。
    理  由
一、上揭犯罪事實業據被告甲○○於本院審理時供承不諱，核與
    被害人乙○○於警詢及偵查中證述受被告及共犯丙○○恐嚇
    情節相符，並經共犯丙○○於偵查中具結後證述屬實，被告
    於本院審理時之自白與事實相符，應堪採信。從而，被告恐
    嚇犯行明確，堪以認定，應依法論科。
二、核被告所為係犯刑法第三百零五條之恐嚇罪。被告前有如事
    實欄所載之前科紀錄等情，有台灣高等法院被告前案紀錄表
    一份在卷可稽。茲因被告行為後，刑法第四十七條有關累犯
    之規定業已修正，修正施行前刑法第四十七條規定：「受有
    期徒刑之執行完畢，或受無期徒刑或有期徒刑一部之執行而
    赦免後，五年以內再犯有期徒刑以上之罪者，為累犯，加重
    本刑至二分之一。」，而修正後刑法第四十七條第一項規定
    ：「受徒刑之執行完畢，或一部之執行而赦免後，五年以內
    故意再犯有期徒刑以上之罪者，為累犯，加重本刑至二分之
    一。」。查被告於有期徒刑執行完畢後，五年內故意再犯本
    件法定刑有期徒刑以上之罪，不論依修正前之刑法第四十七
    條，或修正後之刑法第四十七條第一項之規定，均構成累犯
    ，對被告而言並無有利或不利之情形，應逕依修正後之刑法
    第四十七條第一項之規定，論以累犯，並加重其刑。爰審酌
    被告犯罪動機、手段、被害人所受驚嚇之結果、犯罪後於偵
    查及本院審理時坦承犯行之態度等一切情狀，量處如主文所
    示之刑，以資懲儆。另被告行為後，刑法第四十一條第一項
    前段易科罰金之規定業已修正變更，新法規定：「犯最重本
    刑為五年以下有期徒刑以下之刑之罪，而受六個月以下有期
    徒刑或拘役之宣告者，得以新臺幣一千元、二千元或三千元
    折算一日，易科罰金。」但依據舊法及修正前罰金罰鍰提高
    標準條例第二條前段（現已刪除）規定，被告行為時易科罰
    金折算標準，最高應以銀元一百元以上，三百元以下折算一
    日，經折算為新臺幣後，應以新臺幣三百元以上，九百元以
    下折算為一日。比較修正前後之易科罰金折算標準，當以修
    正前之規定，較有利於被告，依刑法第二條第一項規定，自
    應適用修正前刑法第四十一條第一項前段，定其易科罰金之
    折算標準。被告所犯上開恐嚇罪之法定刑有罰金刑，而其行
    為後，刑法第三十三條第五款有關罰金刑之規定，業於九十
    四年二月二日修正公布，並自九十五年七月一日起施行，依
    被告行為時之刑法第三十三條第五款規定，罰金刑為銀元一
    元（即新臺幣三元）以上；但被告行為後之現行刑法第三十
    三條第五款係規定罰金刑為新臺幣一千元以上，以百元計算
    之，經比較修正前、後關於科處罰金刑之最低刑度規定，應
    以被告行為時之刑法第三十三條罰金刑之規定較有利於被告
    。被告所犯前揭恐嚇罪之法定刑雖未修正。然依修正後刑法
    施行法第一條之一規定：「中華民國九十四年一月七日刑法
    修正施行後，刑法分則編所定罰金之貨幣單位為新臺幣。九
    十四年一月七日刑法修正時，刑法分則編未修正之條文定有
    罰金者，自九十四年一月七日刑法修正施行後，就其所定數
    額提高為三十倍。但七十二年六月二十六日至九十四年一月
    七日新增或修正之條文，就其所定數額提高為三倍」，而刑
    法第三十三條第五款修正為：「主刑之種類如下：五、罰金
    ：新臺幣一千元以上，以百元計算之」，是依修正後之法律
    ，被告所犯前開諸罪之法定罰金刑部分，可科處之罰金刑最
    高額為新臺幣三萬元、最低額為新臺幣一千元，然依被告行
    為時之刑罰法律，即罰金罰鍰提高標準條例第一條前段規定
    之提高倍數十倍及修正前刑法第三十三條第五款規定之罰金
    最低額一元計算，前開罰金刑，最高額為銀元一萬元，最低
    額為銀元十元，若乘以三倍而換算為新臺幣，最高額雖與新
    法同為新臺幣三萬元，然最低額僅為新臺幣三十元。因此，
    比較上述修正前、後之刑罰法律，自以被告行為時即修正前
    關於科處罰金刑之法律較有利於被告，附此敘明。另於被告
    行為後，刑法施行法增訂第一條之一，於九十五年六月十四
    日公布，並於同年七月一日施行；該條規定：「中華民國九
    十四年一月七日刑法修正施行後，刑法分則編所定罰金之貨
    幣單位為新臺幣。九十四年一月七日刑法修正時，刑法分則
    編未修正之條文定有罰金者，自九十四年一月七日刑法修正
    施行後，就其所定數額提高為三十倍。但七十二年六月二十
    六日至九十四年一月七日新增或修正之條文，就其所定數額
    提高為三倍。」考其立法理由，係為因應九十四年二月二日
    修正公布、九十五年七月一日施行之刑法施行後，依刑法總
    則第三十三條第五款規定，罰金貨幣單位已改為新臺幣，是
    以分則編各罪所定罰金之貨幣單位，自應配合上開規定修正
    ，為使罰金數額趨於一致，避免衍生新舊法比較適用問題，
    以緩和實務適用法律之衝擊，於不變動罰金數額之前提下，
    而為制定（前揭條文立法意旨參照），換言之，刑法施行法
    第一條之一係在替代罰金罰鍰提高標準條例部分條文，與適
    用罰金罰鍰提高標準條例之結果相同，對於被告而言並不發
    生有利或不利之問題，僅係將貨幣單位由銀元改為新臺幣，
    並非法律變更刑度之條文，當無須就新舊法比較適用，併此
    敘明。被告持以恐嚇被害人之開山刀一支，係共犯丙○○所
    有之物等情，業據被告供承在卷，雖未據扣案，然因該開山
    刀係金屬製成，不易滅失，復無其他證據足認業已滅失，爰
    仍依刑法第三十八條第一項第二款之規定宣告沒收之。
據上論斷，應依刑事訴訟法第二百七十三條之一第一項、第二百
九十九條第一項前段，刑法第二條第一項、第三百零五條、第四
十七條第一項、修正前刑法第四十一條第一項前段、現行刑法第
三十八條第一項第二款，刑法施行法第一條之一，廢止前罰金罰
鍰提高標準條例第二條，判決如主文。
本案經檢察官丁○○到庭執行職務
中　　華　　民　　國　　96　　年　　2 　　月　　8 　　日
                      刑事第九庭
                                法　官 卓穎毓
以上正本證明與原本無異。
如不服本判決，應於收受送達後十日內向本院提出上訴書狀（應
附繕本）。
  　　　　　　　　　　　　　　　書記官  秦建華
中　　華　　民　　國　　96　　年　　2 　　月　　8 　　日
附錄法條：
中華民國刑法第305條
以加害生命、身體、自由、名譽、財產之事，恐嚇他人致生危害
於安全者，處2年以下有期徒刑、拘役或3百元以下罰金。
